【裁判字號】    89,易,452
【裁判日期】    890302
【裁判案由】    賭博
【裁判全文】
臺灣板橋地方法院刑事判決                          八十九年度易字第四五二號
    公  訴  人  臺灣板橋地方法院檢察署檢察官
    被      告  乙○○
                甲○○
                丙○○
                丁○○
右列被告等因賭博案件，經檢察官提起公訴〔八十八年度偵字第二六五六０號〕，本
院判決如左：
    主  文
乙○○、甲○○、丙○○、丁○○均無罪。
    理  由
一、公訴意旨略以：乙○○基於意圖營利之概括犯意，於民國〔下同〕八十八年十二
    月八日，提供臺北縣板橋市○○街四十九號其所經營新海棺材店之公眾得出入房
    屋為賭博場所，聚集甲○○、丙○○、丁○○及林奇能〔另經公訴人移由本院併
    案審理〕等人以象棋自摸為賭具，約定以俗稱「象棋自摸」之方式賭博財物；而
    賭客自摸胡牌者，由乙○○抽取五十元當作抽頭金。迄八十八年十二月八日晚上
    十時三十分許，為警於上開處所當場查獲，並扣得賭資九千元、抽頭金貳佰元〔
    已由乙○○取用〕及供給賭博財物用之骰子參顆、象棋壹副，因認被告乙○○涉
    犯刑法第二百六十八條之意圖營利供給賭博場所及意圖營利聚眾賭博罪嫌，被告
    甲○○、丙○○、丁○○涉犯刑法第二百六十六條第一項前段之普通賭博罪嫌云
    云。
二、按犯罪事實應依證據認定之，無證據不得推定其犯罪事實，又不能證明被告犯罪
    或其行為不罰者，應諭知無罪之判決，刑事訴訟法第一百五十四條、第三百零一
    條第一項定有明文。又認定犯罪事實應憑積極證據，倘積極證據不足以為不利於
    被告事實之認定時，即應為有利被告之認定，更不必有何有利之證據，最高法院
    三十年上字第八一六號著有判例，所謂「積極證據足以為不利被告事實之認定」
    ，依據同院七十六年臺上字第四九八六號判例意旨，係指據為訴訟上證明之全盤
    證據資料，在客觀上以達於通常一般之人均不致於有所懷疑，而得確信被告確曾
    犯罪之程度；若未達到此一程度，而有合理懷疑之存在時，即無從為被告有罪之
    確信。公訴人認被告等涉犯前開犯嫌，係以被告甲○○、丁○○及共同被告林奇
    能於警訊之供述，暨扣案賭資、骰子、象棋等物為據；訊據被告等人，被告乙○○辯稱：「我沒有抽頭，當時賭金九千元，骰子三顆、象棋一副」、「甲○○、
    丙○○是在負責遺體的，丁○○是開葬儀社的，我是開棺木店的，是因為作相關
    生意，所以平常都在一起」、「案發當天我沒有賭博」，「這不是公共場所，是
    在第三間房子玩的」；被告甲○○供稱：「因為在待命，所以在該處玩象棋自摸
    」、「〔乙○○〕沒有抽頭」、「〔扣案之九千元〕是賭客放在桌上剛要賭」、
    「骰子、象棋都是賭博要用的」；被告丙○○供稱：「我有賭博」、「用象棋自
    摸，自摸每人付壹佰元，放槍每人付伍拾元」、「〔扣案九千元〕在桌上扣得」
    、「〔骰子、象棋〕當時賭博用的」、「〔乙○○〕沒有〔抽頭〕」；被告丁○○供稱：「我有玩」、「象棋自摸，自摸每人付壹佰元，放槍每人付伍拾元」、
    「〔乙○○〕沒有〔抽頭〕」、「〔場所〕是乙○○的家」；被告甲○○、丙○○、丁○○均陳稱：「伍拾元是要拜託乙○○買香煙檳榔給大家吃」等。查：
    〔一〕刑法第二百六十六條第一項前段之普通賭博罪，以賭博之場所係「公共場
          所」或「公眾得出入之場所」為構成要件之一，查被告甲○○等人賭博之
          地點，係在板橋市○○街四十九號一樓，上址大門前臨「溪頭街」，自『
          大門』進入，縱深計有五個房間，最前一間為『新海棺材店』，第二間為
          『棺木工廠』，第三間為『飯廳』，第四間為『廚房』，第五間為『浴室
          、廁所』，被告甲○○等人係於第三間『飯廳』『賭博』，上開各房間均
          有門牆相間隔，有現場平面圖足佐〔參見偵卷第四十八頁〕，以賭博所在
          之『飯廳』臨『廚房』酌之，自係供相關人員用餐之『起居』處所，非『
          公共場所』或『公眾得出入之場所』，以『飯廳』距最前一間為『新海棺
          材店』中間尚隔『棺木工廠』酌之，喪家選購棺木應止於最前一間之『新
          海棺材店』內，進第二間『棺木工廠』已屬罕見，未便遽認位於第二間『
          棺木工廠』『後面』之『飯廳』為『公共場所』或『公眾得出入之場所』
          ，凡此情節，與刑法第二百六十六條第一項前段普通賭博罪之構成要件有
          間，未便將被告甲○○、丙○○、丁○○繩以普通賭博罪刑。
    〔二〕查被告乙○○自始否認意圖營利而抽頭〔參見偵卷第十四頁正面、偵卷第
          五十三頁反面同旨〕，被告丙○○於警訊時即供稱：「沒有人抽頭」〔參
          見偵卷第八頁正面〕，被告甲○○、丙○○、丁○○、林奇能於偵訊時一
          致供稱：「沒有〔給乙○○抽頭〕」〔參見偵卷第五十四頁正面〕，互核
          均相符。致被告丁○○、林奇能警訊時供述：「新台幣伍拾元給乙○○買
          香煙、檳榔『供大家食用』」〔參見偵卷第十頁正面、第十二頁正面〕，
          被告甲○○於警訊時供稱：「新台幣伍拾元老闆娘乙○○買香煙檳榔」〔
          參見偵卷第六頁正面〕，既係購買香煙、檳榔供『大家食用』，顯與『抽
          頭金』有別，併起訴書不否認未有所謂『抽頭金』扣案以觀，實難認起訴
          書所指之『貳佰元』為抽頭金，未便遽認被告乙○○有何營利之意圖。又
          扣案之賭資為玖仟元，業據被告甲○○等自白如前，並有上開賭資扣案可
          證，以被告甲○○等人所供「自摸每人付壹佰元，放槍每人付伍拾元」酌
          之，輸贏何僅『四次』，苟被告乙○○確有營利之意圖而『抽頭』，亦非
          僅『貳佰元』之數，被告乙○○否認犯罪而執前情置辯，應可採信，凡此
          情節，與刑法第二百六十八條之意圖營利供給賭博場所及意圖營利聚眾賭
          博罪之構成要件顯不相當。
    〔三〕此外，復查無其它積極確切之事證，足認被告等涉公訴人起訴之賭博犯嫌
          ，當屬不能證明被告等犯罪，爰依法為無罪之諭知。
據上論斷，應依刑事訴訟法第三百零一條第一項，判決如主文。
本案經檢察官黃明絹到庭執行職務
中      華      民      國      八十九      年    三      月    二      日
                                      臺灣板橋地方法院刑事第一庭
                                          法  官  陳  福  來
右正本證明與原本無異
如不服本判決應於送達後十日內向本院提出上訴狀
                                          書記官  陳  春  銘
中      華      民      國      八十九      年    三      月    十三    日


司法院資訊處製作；財團法人民間司法改革基金會備份。
